臺灣高等法院民事判決
110年度上字第145號
上  訴  人  凱圓電子股份有限公司（原名：鴻暉電子股份有限
            公司）  
法定代理人  李奕慧（原名：李倩惠）

訴訟代理人  張鴻欣律師
            張嘉玲律師
被 上訴 人  雲創通訊股份有限公司

法定代理人  魏駿愷
訴訟代理人  藍弘仁律師
上列當事人間請求損害賠償事件，上訴人對於中華民國109年11
月20日臺灣桃園地方法院106年度訴字第1685號審判決提起上訴
，本院於111年2月22日言詞辯論終結，判決如下：
    主      文
上訴駁回。
第二審訴訟費用由上訴人負擔。
    事實及理由
一、上訴人上訴後，其公司名稱、所在地均有變更，法定代理人
    亦更名，並修正章程，有股份有限公司變更登記表、股東臨
    時會議事錄、桃園市政府函可稽（見本院卷第395-417頁）
    ，惟其公司組織未變更，不影響當事人同一性，合先敘明。
    　
二、被上訴人主張：伊自民國104年起委由上訴人代工製造電子
    標籤產品，詎上訴人未依伊指示之物料清單（Bill Of Mate
    rial，下稱BOM表）所載料號0000-00000號晶片（下稱3號晶
    片）製作品號HED.154.CEA7及HED.154L.CEA0產品（下合稱
    系爭產品），擅自混用驅動電壓較高之料號0000-00000號晶
    片（下稱10號晶片），造成系爭產品之電池電量急速流失，
    短時間內無足夠電力驅動，致伊出貨至法國客戶門市使用之
    電子標籤產品刷圖失敗，無法穩定運作（下稱系爭瑕疵），
    客戶將產品退回重工。兩造已於105年6月2日簽立書面協議
    ，約定因系爭瑕疵所生之所有費用由上訴人負擔60％，伊負
    擔40％（下稱系爭協議）。伊已支出系爭產品回收工資、運
    費等費用（如附表編號1⑴所示），為重工修復系爭瑕疵而支
    出晶片、外殼等材料採購費用（如附表編號1⑵所示），又上
    訴人就其重工部分尚未分擔費用，又逕於106年2月10日暫停
    重工作業，伊乃墊付費用另請其他廠商進行重工（如附表編
    號1⑶所示），伊得依系爭協議約定，向上訴人請求上開費用
    60％即866萬7051元。又上訴人另積欠伊switch connector、
    二極體等產品貨款54萬9717元，伊得依買賣契約關係請求上
    訴人如數給付（如附表編號2所示）。經伊於106年6月2日以
    伊積欠上訴人之款項698萬4437元互為抵銷後，上訴人尚積
    欠伊223萬2331元。爰依民法第493條、第495條、第227條規
    定、系爭協議約定（關於附表編號1部分）、買賣契約法律
    關係（關於附表編號2部分），請求上訴人給付223萬2331元
    ，並自起訴狀繕本送達翌日起加計法定遲延利息（被上訴人
    逾此範圍之請求，經原審判決駁回，未據其聲明不服）。
三、上訴人則以：被上訴人主張其於105年4月27日發見系爭瑕疵
    ，卻遲至106年7月18日始提起本件訴訟請求償還瑕疵修補費
    用，已逾民法第514條規定之1年時效期間，伊得拒絕給付。
    又伊係依被上訴人提供之BOM表所載材料品號、規格、數量
    向被上訴人指定之訴外人弈翔科技有限公司（下稱弈翔公司
    ）購料並已初步確認材料品號，然因弈翔公司之疏忽致有部
    分材料內容物與卷軸標示不符，不可歸責於伊。且被上訴人
    不能證明系爭瑕疵係伊代工之晶片混料所致，系爭產品本身
    設計有問題，伊不負瑕疵擔保或債務不履行責任。至系爭協
    議僅係兩造開會討論電子標籤刷圖失敗暫時性處置方案之會
    議記錄，伊僅協助被上訴人進行重工，暫先墊付60％費用，
    並未承認伊應就系爭瑕疵負責，系爭協議並非和解契約。況
    伊已依被上訴人指示協助重工，縱認被上訴人得依系爭協議
    請求伊負擔60％費用，亦僅限於附表編號1⑴所示運費等費用
    、編號1⑶所示倫輝公司重工費用60％及編號2所示貨款合計僅
    505萬8145元，然被上訴人尚積欠伊698萬4437元，自不得向
    伊請求任何款項等語，資為抗辯。
四、被上訴人主張其委請上訴人代工系爭產品，依其指示之BOM
    表及料件承認書應使用3號晶片，上訴人亦向弈翔公司採購3
    號晶片；嗣被上訴人因系爭瑕疵而支出附表編號1⑴所示運費
    等費用向法國客戶回收產品，又上訴人積欠被上訴人如附表
    編號2所示貨款，被上訴人另積欠上訴人款項698萬4437元，
    已經被上訴人於106年6月2日主張互為抵銷等情，為上訴人
    所不爭執（見本院卷第94、195-196、298頁），並有系統託
    外製令單、料件承認書、BOM表、採購憑單、統一發票、轉
    帳傳票、事務性應付憑單、物流公司計數單、出口報單、銀
    行對帳單及附表編號2、3所示貨款之採購憑單、統一發票、
    結帳單、被上訴人106年6月2日函為證（見原審卷一第13-19
    、26-27、43-44頁、第49-50、86-87、54-57頁、卷二第10-
    470、471-477頁、卷三第71-72、74-80、125-137、193-195
    頁、卷四第28-83頁），堪認此部分事實為真實。
五、被上訴人主張系爭瑕疵係因可歸責於上訴人使用晶片混料所
    致，其因此支出附表編號1⑵、⑶所示重工材料及重工費用，
    兩造已達成系爭協議由上訴人負擔附表編號1所有費用60％等
    情，為上訴人所否認，並以前詞置辯，查：　　
  ㈠系爭瑕疵係因混料所致，上訴人應負債務不履行及瑕疵擔保
    責任，兩造已簽署系爭協議成立和解：
　⒈查被上訴人之硬體研發人員林生峰於105年4月27日就系爭產
    品刷圖失敗進行實驗，並作成「電子紙刷圖更新失效分析報
    告」（下稱系爭報告），系爭報告載明：刷圖失敗之不良品
    在電池60％時會無法刷圖，更換電池後可正常刷圖，對比其
    他產品在電池60％仍可正常刷圖，進而測試使用不同NMOS之E
    PD最小可刷圖電壓發現，10號電晶體在2.55V時就無法正常
    刷圖，係因其電流很大約100mA導致電壓往下拉造成電壓小
    於EPD刷圖所需電壓2.5V，亦有附電壓圖及刷圖電壓表可參
    （見原審卷三第90-96頁），另研發人員鄭明理依據系爭報
    告內容，於同日以電子郵件向被上訴人總經理特別助理張瑞
    祥說明：「目前硬體有發現一個問題，這可能會導致刷圖時
    因電池刷圖瞬間因電壓低於2.6V～2.4V而造成EPD driver無
    法正常動作。主要問題是升壓電路中NMOS drain電壓在低於
    2.6V～2.4V時無法正常做switching來升壓，電路會拉一個大
    於100mA電流，該電流會導致電池電壓低於EPD最低電壓2.3V
    而造成刷圖失敗」，並提到「可否確認目前打件是否有用了
    0000-00000已出多少了？？？？發現問題是silab這次PPR的
    400套發現的，我目前會先將0000-00000拿掉……建議後續生
    產可以使用0000-00000＆0000-00000＆0000-00000做使用，這
    三顆我們已驗證沒有問題，電壓到2.3V時EPD都是正常可以
    動作」，張瑞祥於翌日將此郵件轉寄給上訴人人員呂宏益（
    見原審卷一第46頁正反面）。參以被上訴人指定系爭產品使
    用之3號晶片，啟動電壓區間為0.8至1.65V，而10號晶片之
    啟動電壓經測試大於2.55V，有產品說明書及承認書可稽（
    見原審卷三第49-51、166-178頁反面、第200-216頁），足
    證被上訴人主張10號晶片在電池電壓2.3V時無法正常運作，
    導致系爭產品刷圖失敗一情為可取，且被上訴人已於105年4
    月27日提出系爭報告及晶片與啟動電壓相關數據予上訴人，
    是已將系爭瑕疵之事通知上訴人。　　
　⒉呂宏益於105年5月3日以電子郵件向張瑞祥表示系爭產品已停
    止生產，同時副本通知弈翔公司以被上訴人BOM表上材料進
    行更換，費用由弈翔公司負擔，有電子郵件可稽（見原審卷
    一第21頁）。嗣上訴人總經理黃冠銘、被上訴人負責人魏駿
    愷於105年6月2日開會結論：「⒈雙方同意因此次異常產生之
    雙方墊付費用以鴻暉60％、雲創40％比例負擔。⒉正常生產所
    產生之加工請款與後續重工所產生之費用分開計算。……⒋3月
    份的50K重工費用需待鴻暉重新計算工資。⒌鴻暉開立200萬
    即期支票（6月3日開立）供雲創抵押做為代工重工承諾。⒍
    後續依實際購料發生費用，依比例計算後，由雙方另開現金
    支票支付差額」，經雙方簽名而成立系爭協議後，呂宏益於
    翌日以電子郵件向張瑞祥表示：「昨天我老闆已同意賠償的
    比例問題」、「經鴻暉內部查詢後，弈翔一共交了三種料，
    而且都沒有在BOM內」等情，有系爭協議及電子郵件為證（
    見原審卷一第22頁、第46頁正反面、卷三第89頁）。而上訴
    人旋即於105年6月24日與弈翔公司簽訂協議書，弈翔公司承
    諾就系爭瑕疵負損害賠償責任，上訴人又於105年8月30日對
    弈翔公司提起另案訴訟，主張弈翔公司未依被上訴人BOM表
    所載使用3號晶片，擅自混用10號晶片，造成被上訴人出貨
    至客戶之電子標籤刷圖失敗，並在另案提出系爭報告及其與
    弈翔公司所簽協議書作為證據等情，經本院調取另案卷宗核
    閱明確（見另案支付命令卷第2頁、一審卷一第47-48、79-8
    0、85-94頁、卷二第113頁反面）。綜上堪認上訴人經被上
    訴人通知系爭瑕疵之測試結果後，已承認系爭產品因其材料
    廠商弈翔公司逕自混料而產生系爭瑕疵結果，故由黃冠銘代
    表上訴人與被上訴人負責人簽署系爭協議。被上訴人主張兩
    造已就系爭瑕疵之費用分擔達成和解，約定系爭瑕疵所生費
    用由上訴人負擔60％，被上訴人負擔40％等情，應可採信。
　⒊上訴人雖抗辯：系爭報告並非第三方單位鑑定，且被上訴人
    另要求其重工電容、增加2項材料，可見系爭產品刷圖失敗
    並非因晶片混料所致，系爭協議僅暫時性處置，並非和解契
    約，系爭瑕疵之原因還要再確認，應由被上訴人證明系爭瑕
    疵係因晶片混料所致云云，並舉證人黃冠銘在原審之證述（
    見原審卷二第195-196頁），及上訴人於106年2月10日停止
    重工作業，將剩餘產品退回被上訴人，由被上訴人另請倫輝
    公司進行重工之電子郵件（見原審卷一第23、24頁），於10
    6年4月14日以存證信函向被上訴人表示其無須就系爭瑕疵負
    責（見原審卷三第26-28頁），被上訴人所提部分銷貨單記
    載重工項目包括「更換電容」（見原審卷一第104、106、11
    0、113-114、119、120-121、123-125、127-128、130、137
    頁）、上訴人就重工報價之電子郵件、報價憑單（見原審卷
    一第164-166頁反面）為證。惟查：
　⑴上訴人於105年11月16日提出包含更換電容之重工費用報價，
    並於105年11月25日至106年1月25日進行系爭產品之重工工
    作，有上開電子郵件、報價憑單、銷貨單、統一發票、託外
    進貨單可稽，可見上訴人自始即知被上訴人要求其重工項目
    包括更換電容等項目，卻未立即表示異議，且自承其並未在
    重工過程中就刷圖失敗之原因進行檢測（見本院卷第316頁
    ），亦不能提出電子郵件證明兩造曾討論系爭瑕疵原因尚包
    含晶片混料以外之其他因素（見本院卷第197、297-298頁）
    ，可見上訴人並無進一步確認瑕疵原因之任何作為。上訴人
    雖曾聲請原審囑託鑑定系爭瑕疵之原因，但嗣撤回聲請，在
    本院則捨棄鑑定之聲請（見原審卷三第157-158頁、卷四第5
    頁、本院卷第154頁），是上訴人不能證明系爭協議僅係暫
    時性處置，亦不能證明除晶片混料過度耗電導致啟動電壓不
    足之原因外，另有其他原因造成刷圖失敗之結果。
　⑵參以證人張瑞祥證稱：依電子電路原理，電容是作為濾波使
    用，並不會造成功能性障礙，系爭產品之功能性障礙係因電
    晶體驅動電壓過高，造成電池電壓降低之功能性障礙，是客
    戶使用1個月至半年才發現等情（見原審卷三第43-44頁），
    是難採信電容有導致電子標籤刷圖失敗之可能。此外，上訴
    人始終未說明刷圖失敗可能來自於電容、電池或設計等其他
    因素之依據，其此部分抗辯尚難採信。況兩造達成系爭協議
    約定系爭瑕疵修補費用由上訴人負擔60％、被上訴人負擔40％
    ，亦非由上訴人負擔全部費用，縱如上訴人主張系爭瑕疵另
    有其他原因，亦難認上訴人無須就晶片混料之行為負擔60％
    費用。
　⒋上訴人又抗辯弈翔公司係被上訴人指定之供料廠商，晶片混
    料應歸責於被上訴人之指示不當，其並未同意和解云云。惟
    上訴人下單向弈翔公司採購晶片，有上訴人於另案提出之客
    戶對帳單及統一發票可考（見另案支付命令卷第5-9頁反面
    ），則上訴人向弈翔公司購買晶片用於系爭產品之代工，代
    工完成後交付予被上訴人之產品既有系爭瑕疵，自屬可歸責
    於上訴人之事由。又被上訴人否認弈翔公司為其指定之晶片
    供應商，其並未承認系爭產品得使用10號晶片為替代料等情
    ，業據證人張瑞祥、呂文璋、楊宏洲證述綦詳（見原審卷三
    第42-43、20頁、第22頁反面）。而弈翔公司雖於105年1月
    間請求承認10號晶片為替代料（見原審卷一第53頁正反面）
    ，惟依被上訴人BOM表之記載，其僅承認10號晶片為8號晶片
    之替代料，並非3號晶片之替代料（見原審卷一第51頁），
    據證人鄭明理於另案證稱：被上訴人請上訴人連工帶料生產
    1.54的電子標籤，10號晶片不知道是否可以使用在生產1.54
    的電子標籤上，因為尚未經過試產，10號晶片基本上不行代
    用3號晶片等語，經本院調取另案卷宗核閱明確（見另案二
    審卷一第119-123頁）。至於鄭明理於105年4月27日發給張
    瑞祥之電子郵件所稱「會先將0000-00000拿掉」係指下一代
    新產品之料單，並非系爭產品，亦據證人張瑞祥、楊宏洲證
    述明確（見原審卷三第16頁反面至第18頁、第23-24頁），
    是上訴人不能證明被上訴人有指示系爭產品得以10號晶片替
    代3號晶片。從而，上訴人不能證明系爭瑕疵係因被上訴人
    之指示而生者，則其抗辯依民法第496條規定免負瑕疵擔保
    責任，並未同意和解云云，難認有據。
　㈡被上訴人得依系爭協議約定，請求上訴人給付附表編號1所示
    費用：
　　上訴人雖不爭執被上訴人支出附表編號1⑴所示運費等費用及
    編號1⑶所示倫輝公司重工費用部分屬系爭協議約定應由兩造
    按比例分擔之費用，惟抗辯附表編號1其餘費用不在系爭協
    議範圍內云云，查：
　⒈關於附表編號1⑶重工費用部分，被上訴人就客戶退回系爭產
    品需重工數量合計16萬8399片，其中11萬0325片由上訴人重
    工，其餘5萬8075片由訴外人倫輝實業股份有限公司（下稱
    倫輝公司）重工等情，為上訴人所不爭執（見本院卷第196
    頁）。且核上訴人重工部分之銷貨單、託外進貨單、統一發
    票，合計重工費用579萬2063元，而被上訴人另委託倫輝公
    司重工之託外進貨單、倫輝公司開立之統一發票、報價單可
    證合計重工費用超過207萬2900元（見原審卷一第102-149、
    215-293頁、本院卷第383頁），其上已載明系爭產品之產品
    編號、品名規格，衡以上訴人重工單價每片50元，倫輝公司
    重工單價有以工時計價者，亦有以每片50元（21元＋29元）
    或51元計價者，與上訴人之報價相當，上訴人重工11萬0325
    片費用579萬2063元，與倫輝公司重工5萬8075片費用207萬2
    900元，亦屬相當。則被上訴人依系爭協議約定，請求上訴
    人負擔其自己重工及倫輝公司重工費用60％合計309萬0082元
    ，堪可採信。至於此重工費用雖有包含上訴人自己重工之費
    用，惟因上訴人已開立全額發票向被上訴人請款，被上訴人
    將之全額計入抵銷金額（見原審卷三第104頁之上訴人開立
    統一發票金額，均有列入本院卷第271、273頁之抵銷明細表
    所內），故依此計算方式，重工費用確由上訴人負擔60％、
    被上訴人負擔40％，上訴人抗辯其無須給付自己重工部分之
    費用云云，並非有理。　　　　　　
　⒉關於附表編號1⑵重工材料費部分，依系爭協議：「⒍後續依實
    際購料發生費用，依比例計算後，由雙方另開現金支票支付
    差額」載明材料由被上訴人採購，所生費用應由兩造按比例
    負擔。據證人黃冠銘於原審證稱：本件是由被上訴人購買材
    料交給上訴人進行重工，兩造105年6月2日會議所談費用包
    括被上訴人採購重工材料費、瑕疵產品運回台灣之運費及重
    工費用，重工必須破壞產品外殼、重新安裝材料、測試通過
    後交給被上訴人，故重工費用與新品代工費用不同等情（見
    原審卷一第195頁），此觀被上訴人提出之系統委外重工單
    所載，確係證人黃冠銘所稱系爭產品重工所需之晶片、電池
    、外殼、矽膠墊、條碼標籤等件（見本院卷第129-133頁）
    ，堪認係系爭產品重工所需之材料。再查，被上訴人主張上
    開晶片等材料之 單位成本合計為26.53347元，業據其提出
    各項材料之進貨單、出貨單、統一發票為證（見本院卷第25
    3-269頁），則被上訴人請求上訴人分擔重工材料費60％以每
    單位成本15.42元計算（見原審卷三第61-62頁之附表8），
    合計259萬6712元（計算式：168,399個×15.42元＝2,596,712
    元，元以下四捨五入），被上訴人僅主請求重工材料費233
    萬8753元（見原審卷三第61-72頁、卷一第10頁之轉帳傳票
    、統一發票及費用明細表），堪認可取。
　⒊至上訴人雖抗辯被上訴人提起本件訴訟請求償還系爭瑕疵之
    修補費用，已逾民法第514條第1項規定之1年時效期間，其
    得拒絕給付云云。查被上訴人於105年4月27日發見瑕疵，兩
    造於105年6月2日成立和解契約，是被上訴人已於發見瑕疵
    後1年內向上訴人行使瑕疵修補請求權。又系爭產品於105年
    8月起分批從法國運回臺灣，交由上訴人及倫輝公司分批進
    行重工，故附表編號1所示瑕疵修補費用係自105年8月起陸
    續發生，則上訴人於106年6月15日提起本件訴訟請求上訴人
    償還瑕疵修補費用（見原審卷一第2頁之收文章戳），並未
    超過民法第514條第1項規定之1年時效期間。　　
  ㈢綜上，被上訴人依系爭協議約定，得請求上訴人給付附表編
    號1⑴所示回收系爭產品所生運費等費用323萬8216元、⑵重工
    材料費用233萬8753元、⑶重工費用309萬0082元；又上訴人
    不爭執被上訴人得依買賣契約關係，請求其給付附表編號2
    所示switch connector、二極體等貨款54萬9717元；兩造亦
    不爭執被上訴人尚積欠上訴人698萬4437元得為抵銷，從而
    被上訴人主張其尚得請求上訴人給付223萬2331元（計算式
    ：3,238,216＋2,338,753＋3,090,082＋549,717－6,984,437＝2,
    232,331），應屬有據。
六、綜上所述，被上訴人依系爭協議約定及買賣契約關係，請求
    上訴人給付223萬2331元，及自起訴狀繕本送達之翌日即106
    年7月8日（見原審卷一第33頁之送達證書）起至清償日止，
    按週年利率5％計算之利息，自屬正當，應予准許。從而原審
    就此部分為上訴人敗訴之判決，並無不合。上訴論旨指摘原
    判決此部分不當，求予廢棄改判，為無理由。
七、本件事證已臻明確，兩造其餘之攻擊或防禦方法及所用之證
    據，經本院斟酌後，認為均不足以影響本判決之結果，爰不
    逐一論列，附此敘明。
八、據上論結，本件上訴為無理由，依民事訴訟法第449條第1項
    、第78條，判決如主文。
中　　華　　民　　國　　111 　年　　3 　　月　 　8　　日
                  民事第二十五庭
                      審判長法  官  謝碧莉
                            法  官  楊惠如
                            法  官  林晏如
正本係照原本作成。
如不服本判決，應於收受送達後20日內向本院提出上訴書狀，其
未表明上訴理由者，應於提出上訴後20日內向本院補提理由書狀
（均須按他造當事人之人數附繕本）上訴時應提出委任律師或具
有律師資格之人之委任狀；委任有律師資格者，另應附具律師資
格證書及釋明委任人與受任人有民事訴訟法第466 條之1第1項但
書或第2項所定關係之釋明文書影本。如委任律師提起上訴者，
應一併繳納上訴審裁判費。
中　　華　　民　　國　　111 　年　　3 　　月　　8 　　日

  　　　　　　　　　　　　　書記官  簡維萍
　　　　　　　　　　　　　　　　　　　　　　　　  　
附表（單位：新臺幣）
編號 項目 被上訴人 請求金額 原審判決 上訴理由      爭執 應分擔之金額 1 (1)運費及法國當地臨時工工資等 3,238,216 8,667,051 不爭執 0 (縱認應分擔，金額亦僅3,238,216)  (2)重工所需材料費用 2,338,753  爭執  0 (縱認應分擔，金額亦僅1,701,212)  (3)重工費用 3,090,082  爭執  0 (縱認應分擔，金額亦僅2,117,021)  小計 8,667,051    2 switch connector、二極體產品貨款 549,717 549,717 不爭執 549,717 3 104年9月至106年1月盤虧倉損害賠償 64,154 0 非審理範圍  4 106年6月2日抵銷 -6,984,437 -6,984,437 不爭執 -6,984,437 合計  2,436,921 2,232,331  0